臺灣高雄地方法院刑事判決　　　　　　　　　　　　　九十年度訴字第二四六九號
　　公　訴　人　臺灣高雄地方法院檢察署檢察官
　　被　　　告　乙○○
　　選任辯護人　蔡東賢
　　　　　　　　吳文淑
　　　　　　　　涂榆政律師
　　被　　　告　甲○○
　　選任辯護人　吳賢明律師
　　　　　　　　王進勝
　　　　　　　　許乃丹
右列被告因妨害自由案件，經檢察官提起公訴（八十八年度偵字第八六一四號），本
院判決如左：
    主  文
乙○○、甲○○均無罪。
    理  由
一、公訴意旨略以：被告甲○○、乙○○因與丁○○就共同投資「源富投資股份有限
    公司」（以下簡稱源富公司）產生之債務糾葛，避不出面處理，竟基於剝奪告訴
    人丁○○行動自由之共同犯意，於民國八十七年十一月六日晚間九時五十分許，
  由被告乙○○夥同不詳年籍姓名者共六人，分乘二部小客車，在高雄市○○○路
    五十四號前，將從樓上下來欲進入由證人即其兄藍偉文所駕駛之小客車內之丁○○，強行拖出並押往自己所駕駛之小客車內，剝奪告訴人丁○○行動之自由，並
    出言告訴在場之證人藍偉文，要通知其父親藍國徵一同至甲○○住處解決債務後
    ，旋將告訴人丁○○強押往高雄市○○路二十號五樓甲○○住處（應為「南方文
    教基金會」之址），後經證人藍偉文會同許芳瑞律師（起訴書誤載告訴人之父亦
    一同前往）於同日晚上十一時許到上開甲○○住處協商解決債務後，始於翌日凌
    晨四時三十分許將告訴人丁○○放行，因認被告二人共同涉有刑法第三百零二條
    第一項之剝奪他人行動自由罪嫌。
二、按犯罪事實應依證據認定之，無證據不得推定其犯罪事實；又不能證明被告犯罪
    者，應諭知無罪之判決，刑事訴訟法第一百五十四條、第三百零一條第一項分別
    定有明文。又認定犯罪事實所憑之證據，雖不以直接證據為限，間接證據亦包括
    在內，然而無論直接或間接證據，其為訴訟上之證明，須於通常一般之人均不致
    有所懷疑，而得確信為真實之程度者，始得據為有罪之認定，倘其證明尚未達到
  此一程度，而有合理之懷疑存在而無從使事實審法院得有罪之確信時，即應由法
    院為諭知被告無罪之判決；且刑事被告在被判罪確定之前，應被推定為無罪及被
    告並無自證無罪之義務，均為刑事訴訟之基本原則，是以被告否認犯罪所持之辯
    解，縱無可取，仍不得因此資以為反證其犯罪之論據。而告訴人之告訴，係以使
    被告受刑事訴追為目的，是其陳述是否與事實相符，仍應調查其他證據以資審認
    （分別參照最高法院七十六年台上字第四九八六號判例、八十七年度台上字第三
    四七一號判決、五十二年度台上字第一三００號判例）。
三、公訴人認被告二人涉有右揭罪嫌，係以告訴人丁○○之指訴，證人即告訴人之兄
    藍偉文與秘密證人Ａ１之證詞為據，並以告訴人在被告甲○○住處與被告二人洽
    談債務長達七小時等情，資為論罪依據。
四、訊據被告乙○○、甲○○固供承有於右揭時地與告訴人丁○○與證人藍偉文、許
    芳瑞等人談論債務之事實，惟堅決否認有妨害自由犯行，均辯稱：因我們與告訴
    人共同出資由告訴人經營源富公司，後來告訴人虧空源富公司資產，對外積欠一
    億五千萬元債務後即避不見面，案發當天我們與告訴人在甲○○住處，就是要討
    論這個債務問題，討論期間並無任何恐嚇、脅迫等妨害或限制他自由情形，且許
    芳瑞律師也在場，我們不可能對他怎麼樣，又甲○○住處當時作為競選總部，進
    出的人很多，若我們有妨害自由意圖或行為，不可能將告訴人帶至該處等語；被
    告乙○○另辯稱：因為之前告訴人一直避不見面，所以案發當天我去找告訴人看
    他在不在，到他家門口時，他正好要出門，我叫他名字並問他為何未繳利息，又
    找不到人，我說要找警察，告訴人說這樣難看，不如和你們（指被告二人）把這
    問題講清楚，我說這樣最好，那我們到錦田路二十號五樓南方文教基金會找甲○○談，正好告訴人哥哥藍偉文開車過來，我還問藍偉文要不要一起去，藍偉文說
    他要找一個朋友，等會再過去，後來告訴人就搭我的車去南方文教基金會，當時
    告訴人是自願與我去，他怕爭執影響他面子並無脅迫或打他，當天我去找告訴人
    之前，並未先與甲○○商量過，本案之起因是因為當天達成之和解，事後告訴人
    無法履約，所以我們一告他，他就開始告我們等語；被告甲○○則另辯稱：八十
    七年七月份我發現投資的源富公司財務有問題，當時告訴人說他要出國，等十月
    份才要向我們報告，但一直沒解釋，八十七年十一月六日晚間我回到錦田路二十
    號六樓住處後，同址五樓是南方文教基金會，五樓通知我說丁○○要來談財務問
    題，我就下樓，乙○○、丁○○已經來了，不久，藍偉文與許芳瑞律師到達，我
    就打電話給他父親藍國徵，看他要不要一起來解決問題，他父親說他不管他兒子
    的事，所以不過來，就我與乙○○、丁○○、藍偉文、許芳瑞律師談財務和解問
    題，最後達成和解同意告訴人賠償五千萬元，至於丁○○當天如何過來之情形，
    我不清楚等語。經查：
（一）告訴人與被告之間就投資源富公司之財務問題產生糾紛，並涉訟於法院等情，
      為被告二人與告訴人所不否認，並有判決書多份在卷可憑，堪信為真實。又因
      前開債務問題，被告二人於八十七年十月二十三日即向高雄市調查處告發丁○○、藍偉文、藍國徵等人涉嫌背信等案件，經該處於八十八年二月二十三日函
      送地檢署偵查處理等情，業據高雄市調查處函覆明確（函文附於八十八年度偵
      字第八六一四號偵查卷第二二七頁），並有被告二人之告訴（告發）狀多份在
      卷可憑（本院卷內）；而告訴人丁○○則於八十八年一月三十一日、二月八日
      遞送陳情狀分別向台灣高等法院高雄分院檢察署、高雄地檢署告發被告二人之
      本件恐嚇、傷害、妨害自由等罪嫌，並於同年三月二十六日再遞狀提出告訴，
      有陳情狀二份、告訴狀一份在卷可憑（分別附於八十八年他字第一九七號、八
      十八年度偵字第八六一四號卷內）。此外，證人藍偉文與被告二人間，亦因源
      富公司之債務問題而互相涉訟多件，有本院刑事判決、裁定多份可佐（本院卷
      內），上情復為雙方所不否認，亦堪信為真實，均合先敘明。
（二）告訴人丁○○雖一再堅稱：於案發當日晚間九時五十分許，在高雄市○○路五
      四號「原祿骨科醫院」前，遭乙○○等六人將我從車內強行拖出並毆打，當時
      藍偉文有大喊「乙○○不要再打了」，當時原祿骨科醫院的人有出來看等情，
      惟查，高雄市政府警察局新興警局於九十一年一月二十一日已函覆稱「八十七
      年十一月六日晚間起至同年十一月七日凌晨為止，並無受理民眾在本市○○○
      路五十四號附近打架或傷害之報案紀錄」等情，有該局函文一紙在卷可憑，又
      按，前述「原祿骨科醫院」乃位於交通往來極為繁忙之中正路旁，案發之時又
      尚非深夜，衡情當時該處應仍有許多人車經過，若被告確有遭多人圍毆並強行
      擄走，何以該醫院或附近之人均無人報警處理？且事後告訴人亦未提出驗傷單
      以資佐證，從而本院自難僅憑告訴人之指訴遽認被告乙○○有夥同六人圍毆並
      強行帶走之事實。至秘密證人Ａ１雖於偵查中證稱：案發當天晚上有看到丁○○頭戴全罩式安全帽從樓上下來，而其兄藍偉文駕一部藍色小客車在樓下處等
      ，丁○○要進入後座，尚未進入，就衝來四、五人將丁○○拉出來打，且強行
      帶走丁○○並對其兄說開車跟著去，我在事發前幾天就覺得奇怪，因丁○○常
      戴安全帽出入，好像在躲人一節（筆錄附於偵查卷之證物袋），惟證人Ａ１所
      說「丁○○尚未進入車後座，即遭人拖出毆打」等情，與告訴人丁○○所堅稱
      「當時我頭戴全罩式安全帽，沒人認得我，等我坐上藍偉文的車後脫下安全帽
      ，他們認出我，才打開車門，把我拖出去打」（見本院九十年十二月二十日、
      九十一年四月十八日審判筆錄）之案發經過已有不符，且證人Ａ１既親眼目睹
      犯罪經過，卻未於當時立即報警，顯與常情不符，況如前所述，告訴人當時是
      否受傷之情，已難證明，是以本院認秘密證人Ａ１之證詞已有可疑，不得遽採
      為不利被告之證據。且查，本案非檢肅流氓條例案件，亦非屬證人保護法第二
      條所定刑事案件之範圍，又證人保護法所欲保護之證人，乃以願在檢察官偵查
      中或法院審理中到場作證，陳述自己見聞之犯罪，並依法接受對質及詰問之人
      為限（參照證人保護法第三條規定），而秘密證人於偵查中即陳明將來不願再
      到庭之情，綜上，本案自無採用秘密證人證詞之餘地，應予敘明。
（三）證人藍偉文雖證稱：在中正三路五十四號前時，丁○○下樓坐到我的車上後，
      有六個人衝出來把丁○○拖出去打，其中一人是乙○○，當時丁○○的眼鏡、
      安全帽都被打掉了，一直喊救命，我叫乙○○不要再打了，後來乙○○把丁○○押到他車上，並對我說叫我要到甲○○那邊等情；惟證人許芳瑞乃證稱：八
      十七年十一月六日當天，丁○○、藍偉文他們本來就約好晚上十點多要來找我
      ，後來到晚上很晚的時候，藍偉文比預定的時間晚很久才和他父親一起過來找
      我，說丁○○被人抓走，問我如何處理，當時他們好像有提到乙○○，但是否
      有提到甲○○我已記不清，我們當時有考慮是否報警，後來討論的結果是沒有
      報警，他們是不希望把事情鬧大，之後就由藍偉文開車載我及他父親，先到和
      平路讓他父親下車，藍偉文母親上車，我們三人就到錦田路甲○○住處，我與
      藍偉文上樓，他母親樓留在一樓等語（見本院九十一年四月十八日審判筆錄）
      。衡情一般人若目睹親人遭暴行毆打並強押帶走時，必定會馬上報警處理，然
      藍偉文既自承目睹其弟弟即告訴人遭被告乙○○等六人毆打後並強行擄走之情
      ，竟未隨即報警，反先帶同父親前往尋找律師商量，並決定不願將事情鬧大而
      由律師陪同前往乙○○所說其等欲前往之地點，顯與常情有違。再查，證人藍
      偉文與被告二人因源富公司債務問題互相提起訴訟而涉訟於法院等情，已如前
      述，是雙方已有糾紛、利害關係，且告訴人丁○○又係藍偉文之弟弟，是其證
      詞非無偏頗之虞，從而本院自難僅憑告訴人及證人藍偉文前開具有瑕疵之指述
      、證詞遽認被告二人有強押告訴人至甲○○住處之犯行。告訴人藍偉文雖另證
      陳：因乙○○押走丁○○時說不能報警，否則丁○○會沒命，所以沒有報警一
      節，然此復與證人許芳瑞前開所述情形已有不符，而證人藍偉文復無法提出相
      關證據可資佐證，本院自難採信為真。此外，並無任何積極證據足證被告甲○○於案發之前即知悉或要求被告乙○○帶同告訴人前往其住處之事實，是公訴
    人認被告二人就「強押告訴人上車」犯行具有共同犯意聯絡一節，亦尚屬無據
      。
（四）證人許芳瑞另證稱：我與藍偉文抵達後進入錦田路的房間，當時看見丁○○坐
      在沙發上，被告二人則是在辦公桌的旁邊，印象中房間內還有另二個人，一個
      比較年輕，一個比較年長，他們二人也在辦公桌旁邊，那個地方應該是辦公地
      點，我、藍偉文進入後坐在丁○○旁邊，他們當時是談要丁○○還錢的事情，
      談論期間，並未感覺身心受到壓制，討論期間，就是被告二人希望丁○○還錢
      ，但丁○○表示他已經沒有錢，印象中在場另二位我不認識的人，並沒有特別
      肢體動作、或特別的言語，當時被告二人聲音比較大一點，整個過程中，被告
      二人並沒有講什麼要對丁○○、藍偉文不利的話，亦無人提及要剁手腳、活埋
      的情形，印象中被告並沒有提到「要告訴人把錢拿出來否則不能離開」的話，
      當時我並沒有向被告提到說他們犯了很嚴重的罪，當時我們雙方隔約二、三公
      尺的距離在討論。談論過程中，有人在進出，中間有一位女子進入，印象中是
      與被告二人或他們其中一人講話，但是為何事我忘記了，期間我有去洗手間一
      次，後來藍偉文有出去，是要回去拿財產資料，有人陪他出去，但是否是乙○○我不能確定，那是因為我們雙方和解的條件，是丁○○要提供不動產來設定
      抵押給被告，當時趕著拿資料的原因是因為他們想要一次解決，且我隔天一大
      早約八點就要出國，出國行程是原本就安排好的。討論期間，甲○○還有打給
      丁○○的父親，談債務的事情，希望他父親過來，但是最後並沒有看到他父親
      （見本院九十一年四月十八日審判筆錄），由此可知，被告與告訴人、藍偉文
      、許芳瑞在錦田路二十號五樓談論債務時，被告二人雖聲音較大，然並無恐嚇
      、脅迫之肢體動作或言詞，其餘二位在場之人亦無恐嚇、脅迫之動作、言語，
      況衡情證人許芳瑞乃自承：我與藍偉文、丁○○二人認識十幾年，是很熟的朋
      友等語，告訴人亦不否認此情，從而證人許芳瑞應無故為與告訴人指訴相違證
      詞之理，亦即證人許芳瑞之上開證詞應堪予採信。從而，告訴人所指稱：我被
      帶到錦田路甲○○處後，被告二人及另二人再度對我施以嚴刑毒打，待藍偉文
      、許芳瑞抵達後，他們也一起被拘禁、限制自由等情，及證人藍偉文所證陳：
      我與許芳瑞律師進入錦田路的辦公室後，被告他們把門鎖起來，也不讓我們上
      廁所等情，均與證人許芳瑞所言經過情形不符，自屬難以採信。參以證人藍偉
      文自承：進入房間時沒看見告訴人有流血情形，事後我未問告訴人哪裡受傷，
      他也沒有去驗傷等情，益足證被告二人在錦田路二十號五樓談論債務期間並無
      傷害告訴人之事實。至證人許芳瑞雖證稱：在錦田路討論債務期間，我感覺丁○○很嚴肅，怪怪的，丁○○有向我提到要報警，但我沒有做何反應等語，惟
      衡情告訴人既自承被告二人共同投資而由其經營之公司營運虧損負擔龐大債務
      之情，則告訴人縱依法無需對公司債務負全責，然道德、感情上對被告二人非
      無理虧之處，從而告訴人與被告洽談如何解決此龐大債務之時，態度嚴肅乃當
      然之理，至告訴人當時雖有表示欲報警之情形，然依前所述，被告二人及在場
      人既無恐嚇、脅迫之行為，況欲報警之理由非一，是尚難僅因告訴人之前開表
      示即遽而推論被告有恐嚇、剝奪其行動自由等妨害自由之事實。再者，告訴人
      丁○○、證人藍偉文雖一再指稱：案發當天有一位調查局人員丙○○也在場，
      有毆打、恐嚇犯行云云，惟經本院傳喚任職調查局之證人丙○○到庭，丁○○
      、藍偉文乃陳稱：丙○○並非當日在場之人等語（見本院九十一年四月十八日
      審判筆錄），是其等此部分指訴、指證，本院自難採信為真。
（五）又告訴人隨同被告乙○○前往被告甲○○住處之時間，雖係於八十七年十一月
      六日晚間九時五十分許，然證人藍偉文、許芳瑞均不否認其等抵達甲○○處之
      時間係於當日晚間十二時許左右，是其等真正開始討論債務之時間，乃約四小
      時，而證人許芳瑞乃證稱：抵達錦田路丁○○所在房間之時，該房間門沒關等
      語（見本院九十一年四月十八日審判筆錄），足證告訴人丁○○於藍偉文、許
      芳瑞未抵達之前，行動自由並無遭限制之情形。又依證人許芳瑞前開所證陳：
      討論債務期間該房間有人進出，其並有上廁所，期間被告並有打電話予告訴人
      之父親要他前來一同解決債務問題等情，實難認告訴人有遭剝奪行動自由之事
      實。且證人確於八十七年十一月七日上午一大早要出國，從而被告二人辯稱：
      係因告訴人這方委任的許芳瑞律師即將出國，所以才會趕在當天深夜（凌晨）
      將債務處理方式談妥，並要藍偉文去拿不動產所有權狀將和解書資料填妥一節
      ，尚非無據。且查，告訴人事後遲未報警，乃迨於被告二人向調查局對其提出
      背信等罪告訴狀後，始提出被告二人涉有本案犯行之陳情書，則其提出陳情書
      告訴之時機、意圖，已不無可疑之處，而告訴人復自承：事發後等許芳瑞律師
      回國之後，我有與藍偉文、許芳瑞律師一起到新興分局去備案請求警方保護，
      但警方他們不受理，要我們去轄區中正派出所，我們再去中正派出所，他們說
      人員不夠，且說只有報案，沒有備案，我當時是因為被告的惡勢力強大，我只
      希望備案讓我不再受殺害，不敢報案，最後我們就回來等語（見本院九十一年
      四月十八日審判筆錄），則其報警之經過亦與常情相違，是本院自難認其指訴
      為真。是公訴人以告訴人與被告二人洽談債務時間長達七小時一節，遽認被告
      二人涉有剝奪行動自由罪嫌，即有未洽。
綜上所述，公訴人、告訴人之指訴均無法使本院得到被告二人涉有剝奪他人行動自由
罪等妨害自由罪之有罪確信心證，此外，復查無其他積極證據足證被告二人涉有上開
罪行，核諸首開說明，應由本院為被告二人均無罪之諭知。
據上論斷，應依刑事訴訟法第三百零一條第一項前段，判決如主文。
中      華      民      國      九十一      年      五      月    二    日
        臺灣高雄地方法院刑事第六庭
                                      法  官  周  玉  群
右正本證明與原本無異。
如不服本判決，應於判決送達後十日內，向本院提出上訴狀。
                                      書記官  陳  瓊  芳
中      華      民      國      九十一      年      五      月    二    日
